臺灣士林地方法院刑事判決　　　　　　　　　　　　　　九十一年度易字第五三號
　　公　訴　人　臺灣士林地方法院檢察署檢察官
　　被　　　告　丙○○
右列被告因竊盜案件，經檢察官提起公訴（九十年度偵字第一０二三九號），本院判
決如左：
    主  文
丙○○無罪。
    理  由
一、本件公訴意旨略以：被告丙○○意圖為自己不法之所有，於民國九十年七月十五
    日晚間八時許，在丁○○所開設位於臺北市士林區○○○路八十三巷六號一樓之
    銀馬車餐廳內，竊取丁○○所有置於櫃臺桌上世華商業銀行天母分行第0000
    0000000帳號，票號ＦＱ0000000號、ＦＱ0000000號，面
    額各為新台幣（下同）一萬五千元及一萬元之支票二紙，得手後，於同日十時許
    持向不知情之房東乙○○○繳納房租，嗣經乙○○○向台北國際商業銀行永春分
    行提示，竟遭掛失止付，始查知上情，因認被告涉有刑法第三百二十條第一項之
    竊盜罪嫌。
二、訊據被告丙○○固坦承持上開二紙支票交付其房東乙○○○以支付房租，惟否認
    有何竊盜犯行，辯稱：該二紙支票係向伊工作之餐廳老闆丁○○借用，因伊未能
    償還借款，且不再為丁○○工作，丁○○才說支票是偷的等語。
三、按犯罪事實應依證據認定之，無證據不得推定其犯罪事實。又不能證明被告犯罪
    者，應諭知無罪之判決，刑事訴訟法第一百五十四條、第三百零一條第一項分別
    定有明文。再告訴人之告訴，係以使被告受刑事訴追為目的，是其陳述是否與事
    實相符，仍應調查其他證據以資審認。又被害人之陳述如無瑕疵，且就其他方面
    調查又與事實相符，固足採為科刑之基礎，倘其陳述尚有瑕疵，而在未究明前，
    遽採為論罪科刑之根據，即難認為適法。最高法院五十二年台上字第一三００號
    、六十一年台上字第三０九九號判例均有明示。經查：
（一）本件公訴人認被告竊取告訴人丁○○支票二紙，無非以證人即告訴人丁○○供
      證系爭支票係被告於九十年七月十五日在銀馬車餐廳內所竊取為唯一憑證，惟
      被告堅稱係向丁○○借得支票，且上揭二紙支票曾由發票人即告訴人丁○○於
      九十年八月八日填具遺失票據申報書、票據掛失止付通知書向付款銀行即世華
      聯合商業銀行天母分行掛失付，致持票人乙○○○提示支票後因已掛失止付而
      遭到退票，有卷附掛失止付票據提示人資料查報表、遺失票據申報書、票據掛
      失止付通知書各一份及支票、退票理由單各二紙可稽，上述支票果如被告所陳
      係告訴人丁○○所借予，張女即可能涉有刑法第一百七十一條第一項之未指定
      犯人誣告之罪，可見就上開二紙支票究係「私自竊取」或「同意借用」，告訴
      人丁○○實與被告處於對立立場，則告訴人丁○○指述內容即難遽予採信。
（二）告訴人丁○○於警訊、偵查及本院審理時雖一再供稱上述二紙支票係九十年七
      月十五日先行開立準備交予廠商而放置銀馬車餐廳櫃台，卻為被告所竊取，當
      日晚間伊詢問被告承認拿走支票，惟告訴人支票遭竊後，卻未報警處理，遲至
      同年八月八日始向銀行申報支票於「九十年七月廿八日遭竊」而掛失止付，並
      至上揭支票因掛失止付遭到退票後，經台北市票據交換所函請警局查報申報內
      容是否屬實時，為台北市政府警察局士林分局刑事組傳訊時始稱支票係被告所
      竊取，有台北市票據交換所請求偵查函在卷可憑，則系爭支票是否確為被告竊
      取即有可疑﹖況告訴人與被告因催討本件支票及其他金錢債務發生糾紛時，曾
      報請台北市政府警察局天母派出所警員甲○○到場處理，告訴人亦未向王豪忠
      表明支票係遭被告竊走，致甲○○認定為民事債務糾紛而未介入處理等情，亦
      經證人甲○○到庭供證明確，即告訴人亦自承當時確未向警員甲○○主張支票
      遭被告竊取，是告訴人供述支票係被告竊走云云，已難憑信。
（三）公訴意旨雖以被告甫到職未久，告訴人不可能未要求書立字據或提供擔保即供
      予被告支票，惟告訴人自承被告任職期間時常因其借支薪水而交予支票（見告
      訴人九十一年三月十五日陳述狀理由一），亦未見告訴人提出任何被告書立之
      字據或曾附有擔保品，是公訴意旨所認已與事實不符，且告訴人經甲○○在場
      見證而與被告簽立書面協議，亦以「借據」方式處理，顯將上述支票爭執認定
      為「借貸」關係，有卷附借據及本票可按，告訴人指稱支票為被告「竊取」云
      云，要與雙方書立之「借據」不符，實難採信。
（四）告訴人雖稱支票係準備支付予廠商，惟被告則稱係借來支付房租，核與證人乙○○○於本院供證被告因承租其房屋，累計積欠二萬五千元，而交予上開二紙
      支票支付（見本院九十一年三月十四日審理筆錄），二者數目相符，上開支票
      果為被告行竊所得，何以竟與積欠之房租數額相同﹖況證人乙○○○亦供證告
      訴人曾告知因被告未再為其工作，不會讓支票兌現，益證被告所辯支票係告訴
      人借予使用等情尚非子虛。
四、綜上所述，本件告訴人就系爭支票既與被告處於相反立場，且其供詞又與卷附資
    料不符，自難徒憑告訴人有諸多瑕疵之指訴遽認被告有竊取支票行為，此外，復
    無其他積極證據足證被告有竊盜犯行，自應為被告無罪之諭知。
據上論結，應依刑事訴訟法第三百零一條第一項，判決如主文。
本案經檢察官譚德周到庭執行職務。
中      華      民      國      九十一      年      四    月    十一    日
                                  臺灣士林地方法院刑事第一庭
                                      法  官  詹  朝  傑
右正本證明與原本無異。
如不服本判決，應於判決送達後十日內，向本院提出上訴狀。
                                      書記官  陳  雅  加
中      華      民      國      九十一      年      四    月    十七    日
